【裁判字號】    99,交聲,318
【裁判日期】    990930
【裁判案由】    違反道路交通管理處罰條例聲明異議
【裁判全文】
臺灣新竹地方法院交通事件裁定         99年度交聲字第318號
移送機關即
原處分機關  交通部公路總局新竹區監理所
異  議  人
即受處分人  甲○○
上列異議人即受處分人因違反道路交通管理處罰條例案件，對於
交通部公路總局新竹區監理所民國99年4月19日竹監自字第裁50
－E00000000號裁決書，聲明異議，本院裁定如下：
    主  文
異議駁回。
    理  由
一、按汽車駕駛人，行經有燈光號誌管制之交岔路口闖紅燈者，
    處新臺幣（下同）1,800元以上5,400元以下罰鍰，汽車駕駛
    人違反上開規定者，記違規點數3點，道路交通管理處罰條
    例第53條第1項、第63條第1項第3款分別定有明文。再按受
    處分人，不服第8條主管機關所為之處罰，得於接到裁決書
    之翌日起20日內，向管轄地方法院聲明異議；又交通法庭認
    為聲明異議無理由者，應以裁定駁回之，道路交通管理處罰
    條例第87條第1項、道路交通案件處理辦法第19條亦分別定
    有明文。
二、原處分意旨略以：異議人即受處分人甲○○於民國99年2月
    10日凌晨0時46分許，駕駛車牌號碼2863－MY號自小客車，
    行經新竹縣新豐鄉○○○路66公里處時，因駕車行經有燈光
    號誌管制之交岔路口闖紅燈之違規行為，為新竹縣政府警察
    局竹北分局新豐分駐所警員乙○○當場攔停舉發，並填掣竹
    縣警交字第E00000000號舉發違反道路交通管理事件通知單
    （下稱舉發通知單）舉發，經交通部公路總局新竹區監理所
    （下稱新竹區監理所）調查結果，仍認異議人確有前揭違規
    行為，乃於99年4月19日以竹監自字第裁50－E00000000號違
    反道路交通管理事件裁決書，依道路交通管理處罰條例第53
    條第1項、第63條第1項第3款（裁決書漏載第1項第3款）之
    規定，裁處異議人罰鍰2,700元，並記違規點數3點。
三、異議意旨略以：伊當晚確實於路口為綠燈，左轉指示燈未亮
    時左轉，但並無闖紅燈之事實，依現行法律只能開立「違規
    左轉」或「未依照交通號誌行駛」，警車卻逆向行駛，逆向
    停靠攔車告知誤闖紅燈，且警方深夜未亮大燈亦未閃警示燈
    ，於路旁等待車輛開立罰單，舉發違規行為不實，動機可疑
    ，蓋警方是為確保路況安全，不應熄燈停靠反向路邊。又伊
    轉過去後2、3分鐘警察才鳴警，就是在500公尺到1公里處並
    要求伊在下一路口停車。再所有現場交通違規事件皆以現場
    執勤員警親眼目睹為案例開立交通違規罰鍰，對員警解釋部
    分伊深感遺憾，警方應提出具體科學證據以得民眾取信，試
    想果為同一方向，民眾會於有警察之時違規嗎？此說法實無
    法令人接受。再者，罰單係法律就重要交通事項為罰鍰之依
    據，惟警方開立之罰單上所記載之車號為「2263－MY」，而
    員警卻以「因數字8書寫不甚工整」說明申訴內容，伊實無
    法接受此員警執法不嚴謹之態度，該罰單所書寫之車牌號碼
    不只不甚工整，根本難以辨識，阿拉伯數字這樣簡單之書寫
    都能如此隨便，更何況執法時之態度。根據此罰單之車號，
    伊拒絕繳納此書寫不清之罰單。為此，爰依法聲明異議等語
    。
四、經查：
（一）、本件異議人於前揭時間駕駛上開自小客車，行經新竹縣
        新豐鄉○○○路66公里處，因駕車行經有燈光號誌管制
        之交岔路口闖紅燈之事實，業據證人即舉發本件交通違
        規事件之新竹縣政府警察局竹北分局新豐分駐所警員乙
        ○○於本院調查時到庭具結證述：「當天晚上零點到兩
        點的巡邏勤務，巡邏到西濱公路65K處，西濱公路66K處
        往推南下，是產業道路，沒有路名，當時有紅綠燈左轉
        出來，就是異議人往北直行到西濱公路66K處，我們在
        她後面，當時晚上沒有什麼車，我親眼看到紅燈左轉上
        高架橋，晚上號誌燈看的很明顯，紅燈、綠燈很清楚，
        因為在橋上攔車，顧慮危險，才下橋攔異議人，並請她
        出示證件，告知她是因為闖紅燈，異議人表示她沒有闖
        紅燈，我們說可以去看路口號誌燈的運作情形，我跟丙
        ○○都是親眼目睹，沒有必要為了這件事而破壞警民關
        係。」、「（舉發前你們巡邏車是行駛在異議人同向之
        後方嗎？）是的。」、「（對於異議人表示她是綠燈未
        依綠燈左轉燈號而違規左轉，不是闖紅燈左轉有何意見
        ？）假設異議人說她只是綠燈未依號誌左轉，警方沒有
        必要因為沒有闖紅燈就開單，有就有，沒有就沒有，如
        果是警方誤判，我們也願意道歉，且本件告發她，異議
        人也有在罰單上簽名。」、「（是否可以確定你看到異
        議人左轉的時候號誌是紅燈或是綠燈？我確定當時是紅
        燈，就是因為紅燈我們才會舉發攔查她」、
        「當時晚上不會昏暗，號誌明確，異議人當時由南直行
        往北，她過去的時候，路口號誌剛好紅變綠，她當時過
        去的時候，速度不快，我們確定攔查的車就是她的車。
        」等語綦詳（見本院卷第22頁反面至第23頁反面），核
        與證人即與警員乙○○同時執勤之新竹縣政府警察局竹
        北分局新豐分駐所警員丙○○於本院調查時具結證述：
        「（你有無在99年2月10日凌晨0點46分跟另一名警員乙
        ○○執行巡邏勤務在西濱公路66、65K嗎？）有，是在
        西濱公路66K，違規地點在台15線台61線交接口。」、
        「當時我們在叫「老姜」店那邊十字路口，從海邊左轉
        就是西濱公路台15線往北，我們在海邊巡邏，異議人就
        在我們前面，直到違規地點時她就左轉，因為我們在後
        面，那時候是開違規的乙○○警員開車，乙○○從後面
        對異議人閃燈，請異議人停車，跟異議人講她闖紅燈左
        轉，就這樣。」、「（你剛才說異議人違規地點左轉當
        時路口號誌為何？）紅燈，我有看到。」、「（異議人
        說她是綠燈沒有依照綠燈左轉號誌左轉非闖紅燈左轉有
        何意見？）那時候我們巡邏乙○○開車，我坐在副駕駛
        座，我看到異議人紅燈左轉。」、「（你剛才說你們發
        現異議人違規有追上去，乙○○從後面對異議人閃燈，
        是指你們的巡邏車有開警示燈嗎？）那時候要取締時，
        之前我們在異議人後方，我們在巡邏沒有開警示燈，因
        為當時在執行防竊勤務，怕開警示燈讓歹徒有所防備，
        等到看異議人闖紅燈後，我們才開警示燈，連同閃光請
        異議人停車，因為那邊是高架橋，故異議人下車地點離
        她違規地點有段距離。」、「（你們發現異議人闖紅燈
        時有無馬上鳴笛？）等她由台15線轉到台61線上高架橋
        時開警示燈，沒有鳴笛。」、「（有規定發現違規情形
        時要鳴笛嗎？）如果要攔車要鳴笛，是告訴我們要取締
        的人，並且攔車，本件我們有閃大燈請她路邊停車。」
        等目擊異議人違規而攔停異議人並舉發等情節大致相符
        （見本院卷第30頁反面、第31頁），並有新竹縣政府警
        察局竹北分局新豐分駐所99年2月9日9人勤務分配表影
        本存卷可憑（見本院卷第26頁）。
（二）、按交通員警掣單舉發違反道路交通管理處罰條例所列之
        違規事實，本質上為行政處分，係公務員基於職務上權
        力，依法就特定之具體事件所為具有公法上效果之單方
        行政行為，基於公務員為公法上行為具有公信力之原則
        ，該行政處分當可被推定為真正，其據以依法處分之事
        實認定亦為真正無誤，本此公信原則，乃立法者賦予行
        政機關制定違反道路交通事件統一裁罰標準及處理細則
        ，使勤務員警得當機處分（如該細則第23條）以達其維
        護交通秩序、安全之行政目的，反之，若謂公務員一切
        行政行為均需預留證據以證其實，則國家行政勢必窒礙
        難行，據此，刑事訴訟法就犯罪證據有關之規定中與屬
        行政秩序罰之交通違規裁罰本質不合之部分，自不在準
        用之列。從而，本件異議人既未就執勤員警之舉發有誤
        提出相關證據以供調查，本院亦查無任何證據足資證明
        員警有捏造事實違法取締之情事，則執勤員警本其維護
        交通秩序、安全職責所為之舉發，自應受到合法、正確
        之推定。參以本件現場舉發警員即證人乙○○、丙○○
        與異議人素昧平生，並無仇隙，況證人乙○○、丙○○
        於舉發當日並非專責執行交通違規取締勤務等情，已據
        證人等證述屬實，是證人乙○○、丙○○當無為求績效
        而設詞攀誣、濫予舉發之理，再者，本件卷存證據資料
        內並無任何積極證據足以證明證人等上開證詞係屬虛偽
        ，亦無足以令人顯信證人之證述為不可採之品性證據或
        前科證據存在，自不得僅以證人等係本件開單告發異議
        人之員警而全盤抹煞其在訴訟上所具有之原證人資格；
        因此其到庭具結後以言詞供述本件訴訟上之待證事實（
        即異議人有前開違規事實），已足擔保其真實性及憑信
        性，是證人乙○○、丙○○之證詞，應堪採信。
（三）、至異議人認舉發員警未提出具體科學證據為佐證、員警
        記憶不清一節，經查，證人乙○○、丙○○於本院調查
        時均具結證稱：目賭違規當時巡邏車係行駛於異議人同
        向之後方，且當時除巡邏車及異議人車輛外並無其他車
        輛，是證人等既於近距離目睹異議人違規，加以當時現
        場光線良好、號誌明確，應無誤認之可能，而闖紅燈之
        違規行為，係於極短時間內發生之特性，實難強求交通
        員警同時進行拍照採證，況相關道路交通法規亦未強制
        要求員警舉發違規均需以照片為憑，故異議人執此為異
        議之理由，顯無足採。又異議人爭執舉發通知單所載之
        車號有誤一節，業據異議人於99年2月22日原處分機關
        向申訴後，經新竹縣政府警察局竹北分局函覆稱：四、
        經查竹縣警交字第E00000000號通知單，車牌號碼欄所
        書寫之車號確認為『2863－MY』無誤，因數字8書寫不
        甚工整，造成申訴人曾君誤認等語，有該局99年3月26
        日竹縣北警交字第0995002179號函附卷可稽（見本院卷
        第16頁），是該通知單所載之車號業經舉發單位確認為
        異議人所駕駛之自小客車車號無誤，且異議人於收受通
        知單時並未就車號異議並簽名，故其所辯顯屬卸責之詞
        ，無足憑採。綜核上情，異議人駕駛上開自小客車，於
        前揭時、地確有違規闖紅燈之情，至屬明確。
五、綜上所述，異議人確有裁決書所載之違規事由，原處分機關
    爰依道路交通管理處罰條例第53條第1項、第63條第1項第3
    款（裁決書漏載第1項第3款）之規定，裁處異議人2,700元
    罰鍰，並記違規點數3點，於法並無不合，本件異議為無理
    由，應予駁回。
六、據上論結，應依道路交通案件處理辦法第18條，裁定如主文
    。
中    華    民    國    99    年    9     月    30    日
                  交通法庭    法  官  蔡欣怡
如不服本裁定，應於裁定送達後5日內向本院提出抗告狀。
以上正本證明與原本無異。
中    華    民    國    99    年    9     月    30    日
                              書記官  曾柏方

司法院資訊處製作；財團法人民間司法改革基金會備份。
